臺灣臺中地方法院交通事件裁定　　　 100年度交聲字第3254號
原處分機關　交通部公路總局臺中區監理所豐原監理站
異　議　人
即受處分人　馬儷嘉
上列受處分人因違反道路交通管理處罰條例案件，對於交通部公
路總局臺中區監理所豐原監理站民國一百年十一月二十四日所為
之處分（豐監稽違字第裁六三－ＧＨ0000000號裁決書）
，聲明異議，本院裁定如下：
    主    文
原處分關於違反處罰條例之行為，拒絕停車接受稽查而逃逸，處
罰緩新臺幣參仟元，並記違規點數壹點之部分撤銷。
馬儷嘉汽車駕駛人，駕駛汽車不服從交通勤務警察之稽查，處罰
鍰新臺幣玖佰元，並記違規點數壹點。
    理    由
一、原處分機關略以：異議人即受處分人馬儷嘉於民國一百年十
    月十五日二十一時十五分許，駕駛車牌號碼六五三－ＪＨＮ
    號重型機車，在臺中市○○區○○路１６７巷口（廟東夜市
    口）處，因「一、於禁止臨停處所停車、二、駕駛經警示意
    出示行駕照後，不服稽查逃逸」之違規行為，為臺中市政府
    警察局豐原分局頂街派出所（下稱舉發機關）依違反道路交
    通管理處罰條例第五十六條第一項第一款及第六十條第一項
    規定逕行舉發。受處分人期限內申訴，經舉發單位查復後仍
    不服，原處分機關遂於一百年十一月二十四日以豐監稽違字
    第裁六三－ＧＨ0000000號裁決書，裁處受處分人違
    規停車違規罰鍰新臺幣（下同）六百元、不服稽查逃逸違規
    罰鍰三千元，共計三千六百元整，並依同條例第六十三條第
    一項第一款記違規點數一點。
二、受處分人異議意旨略以：當天伊在機車停放處，警察告知機
    車不能停放該處，伊答以下次不會後，警察未表任何意見、
    也沒有叫伊出示證件表明要告發。伊將買的東西放到機車置
    物廂，再將機車慢慢移出，這之間十至二十秒期間，警員要
    告發就要明確告知，在伊移動時即應制止伊離去，惟員警都
    沒有說任何話，或用行動制止。員警站在一旁，伊有駕照，
    違停罰鍰又不多，伊為何逃逸？請員警提出錄音錄影或是當
    時的情形，以證明伊之清白。且當時機車沒有發動沒有駕駛
    行為，如何拒絕停車接受稽查而逃逸，所引用法條適用錯誤
    與事實根本不符，是否員警為爭取績效，事後逕行舉發，執
    法違背比例原則與誠信原則，爰不服聲明異議等語。
三、按禁止臨時停車處所不得停車；汽車駕駛人在禁止臨時停車
    處所停車者，處六百元以上一千二百元以下罰鍰，道路交通
    管理處罰條例第五十六條第一項第一款定有明文。次按汽車
    （含機器腳踏車）駕駛人，駕駛汽車有違反道路交通管理處
    罰條例之行為，經交通勤務警察或依法令執行交通稽查任務
    人員制止時，不聽制止或拒絕停車接受稽查而逃逸者，除按
    各該條規定處罰外，處三千元以上六千元以下罰鍰。汽車駕
    駛人，駕駛汽車不服從交通勤務警察或依法令執行交通指揮
    、稽查任務人員之指揮或稽查，而本章各條無處罰之規定者
    ，處九百元以上一千八百元以下罰鍰；又汽車駕駛人有第六
    十條第一項、第二項第一款情形者，記違規點數一點，道路
    交通管理處罰條例第六十條第一項、第二項第一款、第六十
    三條第一項第一款亦分別定有明文。又按上開條例第六十條
    第一項規定之處罰要件，非僅著重於「逃逸」之行為，尚需
    合致其前提要件即「拒絕停車接受稽查」或「經公務員制止
    違規行為，不聽制止」之要件，方得成立本條之處罰規定，
    考其立法理由，係為有效遏阻違規被稽查取締者，不聽從執
    法者之制止而加速逃逸之行為。再按汽車駕駛人不服指揮稽
    查而逃逸，當場不能或不宜攔截製單舉發者，或汽車駕駛人
    之行為經以科學儀器取得證據資料證明其行為違規者，得逕
    行舉發；前項第七款之科學儀器應採固定式，並定期於網站
    公佈其設置地點，但汽車駕駛人之行為屬下列情形之一者，
    不在此限：……四、違規停車而駕駛人不在場；第一項逕行
    舉發，應記明車輛牌照號碼、車型等可資辨別之資料，以汽
    車所有人為被通知人製單舉發，道路交通管理處罰條例第七
    條之二第一項第四款、第七款、第二項第四款、第四項分別
    定有明文。
四、經查：
(一)、受處分人於一百年十月十五日二十一時十五分許，駕駛車
      牌號碼六五三－ＪＨＮ號重型機車，在臺中市○○區○○
      路１６７巷口（廟東夜市口）處，因「一、於禁止臨停處
      所停車、二、駕駛經警示意出示行駕照後，不服稽查逃逸
      」之違規，經臺中市政府警察局豐原分局頂街派出所員警
      逕行舉發，並製開中市警交字第ＧＨ0000000號舉
      發違反道路交通管理事件通知單，受處分人於期限內提出
      申訴，經原處分機關函詢舉發單位查明後，原處分機關遂
      於一百年十一月二十四日以豐監稽違字第裁六三－ＧＨ0
      000000號裁決書，裁處受處分人罰鍰六百元、三千
      元，共計三千六百元，並記違規點數一點之情，有前揭舉
      發通知單、裁決書暨交通違規陳述單及查詢單、臺中市政
      府警察局豐原分局一百年十一月十八日中市警豐分交字第
      一００００四三八九五號函一份、取締錄影光碟一片及採
      證照片二幀在卷可稽。
(二)、訊據受處分人就其於前揭時間，將車牌號碼六五三－ＪＨ
      Ｎ號重型機車停放於前揭禁止臨時停車處所一節，固坦承
      不諱，並有員警提出之違規採證照片二幀附卷可證；然其
      否認有何拒絕停車，不服稽查逃逸行為，辯稱：當天警察
      告知機車不能停放該處，伊答以知道，警察未表任何意見
      、也沒有叫伊出示證件表明要告發，伊就牽車準備離開，
      警察沒有制止云云。惟依證人即本件舉發員警林楷書於本
      院一百年十二月二十二日訊問時具結證稱：「（本件違規
      是你取締？）是。」「（當時有無穿制服？）有。」「（
      當天違規的人是否很多不是只有本件受處分人？）是，該
      處是豐原廟東夜市。」「（本件取締情形為何？）我剛開
      始是在廟東夜市慈濟宮前面執行交通整理，那時我剛寫完
      一張勸導單之後，因為該地方是禁止臨時停車，我往右手
      邊看，廟東夜市就有壹台機車直接放在車道上，我就走向
      前去，沒有發現駕駛人，我就先對該機車前後拍照，要開
      始填寫逕行舉發單時，發現駕駛人回來牽機車，頭上有戴
      安全帽，我開始是問『這是妳的車子嗎，她回答是』接下
      來我跟她說『小姐，這邊是不能停車的，請出示妳的行照
      駕照』，然後她就騎走了。」「（受處分人騎走後，你有
      無制止？）我來不及制止，因為當時我是步行的。」「（
      你說『請出示行照駕照』時，你認為他有無聽到？）我在
      問她『這是妳的車子嗎？』及『請出示行照駕照』的音量
      是一樣的，與她的距離也是一樣的，大概是兩步左右。」
      「（照片上之機車是否是你取締時所拍攝的？）是，我拍
      完之後，我回到慈濟宮前填寫逕行舉發單。距離違規機車
      三、四步左右。」「（你看到駕駛人過來之後你才走過來
      ？）是，我看到駕駛人過來牽機車了，我才又走過來問她
      是不是她的機車。」「（你剛才陳述之勸導單是否就是舉
      發單？）是。」等語明確（見本院卷第二十頁反面至第二
      十二頁），並核與證人提出之蒐證影片翻拍照片說明（見
      本院卷第十五、十六頁）及本院當庭勘驗本件取締過程錄
      音錄影光碟之內容相符（見本院卷第二十一頁反面至二十
      二頁）。又證人林楷書與受處分人間不僅未有任何怨隙，
      且係毫不相識之人，衡情證人員警應無在執行勤務中，刻
      意捏造事實舉發、誣陷受處分人之必要，況警員執行公務
      時，本身即受有行政懲處責任之監督，且其在負有具結義
      務並可能受刑法偽證罪處罰之情形下，仍於法庭為前開證
      言，其證言之憑信性應可獲得擔保。再者，證人林楷書對
      事發經過描述詳實且連續證述，所述情節亦均合於常情而
      無矛盾齟齬之處，可知證人林楷書對當時舉發之情況記憶
      清晰明確，故上開證人之證述應足以採為認定違規事實之
      依據。
(三)、再依證人上開證述，並觀諸前揭本件取締過程錄音錄影光
      碟之勘驗內容，取締當時情形為：「1、員警轉身，畫面
      可見受處分人身著紅色外套，頭戴淺色安全帽牽起員警適
      才發現違停之銀色機車。2、員警隨即向前，受處分人坐
      上機車座椅，員警：『恩？小姐？』，受處分人回頭，員
      警：『妳的機車對不對？』，受處分人答以：『對。』；
      員警接著說：『這裡不能這樣擺喔，麻煩妳出示行照、駕
      照。』受處分人未理，隨即發動機車離去。」可見員警發
      現受處分人返回違停機車旁後，即上前稽查，並確有於告
      知受處分人該處不得停放機車後，旋即請求受處分人提出
      證件之舉，衡諸當時員警僅距離受處分人兩步之距離，且
      受處分人確有回應員警關於車主何人，及聽聞該處不得停
      車之盤查內容，自當能聽見員警請求其提出證件之稽查指
      示，知悉員警係前來取締違規，是受處人分指稱員警未有
      指示提出證件一情，與事實不符，顯乃事後卸責之詞，並
      不足採。然而，受處分人於員警上前稽查時即已在停車狀
      態，並有接受盤問稽查，僅在員警要求提出證件後未進一
      步提出而發動機車離去，其客觀上既無不聽從制止或拒絕
      停車接受稽查之行為，雖隨即駕車離去，然依上述說明，
      員警並未有制止受處分人離去之行為，尚難認有未聽制止
      拒絕停車而逃逸之意思，從而，本件受處分人應無不聽交
      通勤務警察制止或拒絕停車接受稽查而逃逸之情事。惟本
      件受處分人確有於舉發警員要求出示行車執照、駕駛執照
      等相關證件時未聽從指示而出示證件之事實，已如前述，
      故受處分人仍有違反道路交通管理處罰條例第六十條第二
      項第一款之「汽車駕駛人，駕駛汽車不服從交通勤務警察
      之稽查」之違規行為，確屬明確。
五、綜上所述，本件受處分人確有於上開時、地騎乘車號六五三
    －ＪＨＮ號重型機車，經交通勤務警察攔停而未出示駕駛執
    照供稽查之行為，惟如前所述，受處分人前開行為係違反道
    路交通管理處罰條例第六十條第二項第一款之規定，然原處
    分機關竟認受處分人拒絕停車接受稽查而逃逸，而以同條例
    第六十條第一項、第六十三條第一項第一款之規定，處罰鍰
    三千元，並記違規點數一點，難謂適法。本件受處分人之異
    議雖無理由，惟原處分既有不當，自應由本院將原處分關於
    該部分撤銷，以受處分人有違反道路交通管理處罰條例第六
    十條第二項第一款之行為，且依同條例第六十三條第一項第
    一款規定，諭知如主文第二項所示，以資適法。另原處分裁
    決異議人在禁止臨時停車處所停車，罰鍰六百元部分，除未
    據異議人聲明不服外，並有採證照片證明違規屬實，故原處
    分就該部分裁處之效力，仍應予以維持，附此敘明。
六、據上論斷，應依道路交通管理處罰條例第八十七條第二項、
    道路交通事件處理辦法第十九條，裁定如主文。
中    華    民    國  100     年    12    月    29    日
                      交通法庭  法  官  郭瑞祥
以上正本證明與原本無異。
如不服本裁定應於送達後五日內向本院提出抗告狀。(須附繕
本)
                                書記官  黃雅青
中    華    民    國  100     年    12    月    29    日